【裁判字號】    99,簡,108
【裁判日期】    990831
【裁判案由】    綜合所得稅
【裁判全文】
臺北高等行政法院判決
                                       99年度簡字第108號
原      告  甲○○○
被      告  財政部臺北市國稅局
代  表  人  乙○○○○○○住同上
訴訟代理人  丙○○
上列當事人間綜合所得稅事件，原告不服財政部中華民國99年2
月8 日台財訴字第09800662270 號訴願決定（案號：第09804223
號），提起行政訴訟，本院判決如下：
    主  文
原告之訴駁回。
訴訟費用由原告負擔。
    事實及理由
一、程序事項：本件因屬不服行政機關所為稅捐課徵而涉訟，其
    標的之金額為新臺幣（下同）122,368 元，係在400,000 元
    以下，依民國99年1 月13日修正公布，同年5 月1 日施行之
    行政訴訟法第229 條第1 項第1 款、第2 款及第2 項規定，
    應適用簡易程序，合先敘明。
二、事實概要：緣原告95年度綜合所得稅結算申報，原列報其所
    有坐落臺北市○○區○○○路○ 段560 號13樓及13樓之1 房
    屋（下稱系爭房屋），出租予市荃企業股份有限公司（下稱
    市荃公司）及日聯船務代理股份有限公司（下稱日聯公司）
    作營業使用之租賃收入660,000 元，減除必要費用及成本28
    3,800 元，列報租賃所得376,200 元；被告初查，以原告申
    報金額顯較當地一般租金為低，乃參照當地一般租金核定系
    爭房屋全年租賃收入為1,911,336 元，扣除43﹪費用後，核
    定租賃所得為1,089,460 元，調增租賃所得713,260 元，併
    同查獲漏報利息所得1,368 元，歸課核定原告當年度綜合所
    得總額為1,604,684 元，補徵稅額122,368 元。原告就調增
    租賃所得部分不服，申請復查，經被告以98年11月13日財北
    國稅法二字第0980215892號復查決定（下稱原處分）駁回其
    復查之申請。原告仍表不服，提起訴願，經遭駁回，遂提起
    本件行政訴訟。
三、本件原告主張：
  (一)市荃公司及日聯公司乃原告配偶生前所創立，原告亦為股東
    之一，長久以來均以原告所有之系爭房屋作為辦公室之用。
    惟因市場競爭之故，公司業務縮編，公司收入早已無法繼續
    承租全部215 坪之辦公室，故原告於10年前即已將一半辦公
    室轉租予他公司，以降低成本。然系爭房屋多年前即一直無
    法順利出租，公司目前亦無業務，方於97年7 月辦理歇業一
    年至98年7 月。
  (二)其間，市荃公司雖曾轉租105 坪之辦公室予美商立新世紀股
    份有限公司臺灣分公司（下稱美商立新世紀公司），但租約
    僅至95年7 月底止，之後辦公室即已無人續租。嗣後雖經整
    理劃分約80坪做為辦公室自用，並將其餘125 坪之辦公室貼
    告出租，卻一直無人承租，自95年8 月迄今，一直是空屋待
    租之情況。原告雖曾考慮遷往較小坪數之辦公室，惟考慮搬
    遷及裝潢費用，加以一半之辦公室已無人承租，若是全部出
    租勢必更加困難，故原告方才將系爭房屋繼續由市荃公司及
    日聯公司使用，如此至少仍可保有原有租金收入，實為合理
    。
  (三)惟被告及訴願決定機關無視經濟蕭條，空屋滿街之情形，執
    意以當地一般租金之水準調增原告之租賃所得，實不合理。
    被告所稱之臺北市○○區○○○路○ 段512 號，乃為住宅格
    局，少數租作辦公，經原告調查目前有2 戶待租戶每戶約50
    坪，管理費僅2,000 元，辦公室為4,000 元，被告持之與每
    月4 萬多元純為辦公室之系爭房屋相比，實為不妥。系爭房
    屋所屬之大樓9 樓、10樓亦有各約100 坪之辦公室，租金為
    1 坪1,800 元，系爭房屋對面之揚昇大樓亦有4 樓350 坪、
    6 樓166 坪、8 樓680 坪等租金均為1 坪2 千多元，然均已
    待租許久，顯見純辦公室之空屋率極高。
  (四)原告一向奉公守法，系爭房屋之房屋稅、地價稅每年高達40
    餘萬元，原告均如期繳交，原告個人綜合所得稅亦誠實申報
    繳交，從未延誤或違法。本件系爭房屋之125 坪辦公室部分
    ，實無租金收入，原告更無低報租金等情。
  (五)聲明求為判決：訴願決定、原處分均撤銷；訴訟費用由被告
    負擔。
四、被告抗辯則以：
  (一)按「財產出租，其約定之租金，顯較當地一般租金為低，稽
    徵機關得參照當地一般租金調整計算租賃收入。」、「本法
    第14條第1 項第5 類第4 款及第5 款所稱當地一般租金，由
    財政部各地區國稅局訂定，送財政部備查。」為行為時所得
    稅法第14條第1 項第5 類第5 款及同法施行細則第16條第3
    項所明定。次按「綜合所得稅租賃所得設算核定案件，納稅
    義務人如有異議時，稽徵機關應實地調查鄰近房屋之租金作
    為核課之依據，即將設算租金與鄰近租金比較，高時改課，
    低時維持原核定。」為財政部賦稅署77年11月9 日台稅一發
    第770665851 號函（下稱財政部賦稅署77年11月9 日函）所
    明釋。又「固定資產：必要損耗及費用減除43﹪。」為95年
    度財產租賃必要損耗及費用標準所核定。
  (二)本件系爭房屋係臺北市○○區○○○路○ 段560 號13樓及13
    樓之1 二戶打通，由原告出租予市荃公司及日聯公司使用，
    約定租金合計660,000 元（計算式：600,000 元＋60,000元
    ），平均每坪每月租金255 元。市荃公司於95年度又將系爭
    承租房屋再行轉租予3 家公司，分別為美商立新世紀公司，
    期間自95年1 月1 日至同年7 月31日，每月租金176,400 元
    ，租賃收入計1,234,800 元（計算式：176,400 元×7 ）；
    立本國際財務顧問股份有限公司（下稱立本公司），期間自
    95年1 月1 日至同年12月31日，每月租金2,000 元，租賃收
    入計24,000元（計算式：2,000 元×12）；立承企業管理顧
    問股份有限公司（下稱立承公司），期間自95年1 月1 日至
    同年12月31日，每月租金2,000 元，租賃收入計24,000元（
    計算式：2,000 元×12），有房屋租賃契約影本可稽，承租
    人市荃公司95年度取得轉租之租賃收入計1,282,800 元，遠
    高於原告申報之租賃收入660,000 元，足證原告申報之租金
    顯低於通常水準。
  (三)又經實地調查當地鄰近租金情形，95年度租金（標的物：臺
    北市○○區○○○路○ 段512 號5 樓之3 、10樓之4 、6 樓
    之4 及8 樓之2 ）每坪每月743 元、1,311 元、934 元及87
    2 元，均較本件設算95年度標準租金每坪每月738 元為高，
    顯見95年度當地實際申報租金均高於一般租金標準。從而被
    告按首揭法令規定以當地一般租金標準調整設算系爭租賃所
    得並無不合，原告所訴核不足採。
  (四)聲明求為判決：駁回原告之訴；訴訟費用由原告負擔。
五、兩造之爭點為本件原告有無低報系爭房屋之租賃所得？被告
    依據當地一般租金標準調整設算系爭房屋之租賃所得是否適
    法有據。
六、經查：
  (一)按「個人之綜合所得總額，以其全年下列各類所得合併計算
    之：第一類……第五類：租賃所得及權利金所得：凡以財產
    出租之租金所得……一……四將財產借與他人使用，除經查
    明確係無償且非供營業或執行業務者使用外，應參照當地一
    般租金情況，計算租賃收入，繳納所得稅。五財產出租，其
    約定之租金，顯較當地一般租金為低，稽徵機關得參照當地
    一般租金調整計算租賃收入。」行為時所得稅法第14條第1
    項第5 類第4 款、第5 款定有明文。次按「本法第14條第1
    項第5 類第4 款及第5 款所稱當地一般租金，由財政部各地
    區國稅局訂定，送財政部備查。」所得稅法施行細則第16條
    第3 項亦定有明文。再次按財政部96年2 月14日台財稅字第
    09604512690 號函核備之95年度房屋及土地當地之一般租金
    標準，臺北市部分：……2.非住家用（含營業用）: ……(3)
    其餘，依房屋評定現值之28% 計算。另財政部96年3 月3 日
    台財稅字第09604512770 號令核定之95年度財產租賃必要損
    耗及費用標準所定，固定資產：必要損耗及費用減除43﹪。
    又按「綜合所得稅租賃所得設算核定案件，納稅義務人如有
    異議時，稽徵機關應實地調查鄰近房屋之租金作為核課之依
    據，即將設算租金與鄰近租金比較，高時改課，低時維持原
    核定。」亦經財政部賦稅署77年11月9 日函釋在案。又「固
    定資產：必要損耗及費用減除43﹪。」為95年度財產租賃必
    要損耗及費用標準所核定。
  (二)次依首揭所得稅法第14條第1 項第5 類第5 款規定，約定租
    金顯較當地一般租金為低，稽徵機關即得參照當地一般租金
    調整計算租賃收入。又最高行政法院92年10月份庭長法官聯
    席會議決議：「稅捐稽徵機關所定之當地一般租金標準，如
    所出租之房屋，供住宅用者，應受土地法第97條第1 項所設
    最高額之限制；如房屋供業務用（非具營利性）或營業用，
    則不受限制，仍得按所定標準核算租金收入。」可供參照。
  (三)本件系爭房屋係臺北市○○區○○○路○ 段560 號13樓及13
    樓之1 二戶打通，由原告出租予市荃公司及日聯公司使用，
    約定租金合計660,000 元（計算式：600,000 元＋60,000元
    ），平均每坪每月租金255 元。又查市荃公司於95年度又將
    系爭承租房屋再行轉租予3 家公司，分別為美商立新世紀公
    司，期間自95年1 月1 日至同年7 月31日，每月租金176,40
    0 元，租賃收入計1,234,800 元（計算式：176,400 元×7
    ）；立本公司，期間自95年1 月1 日至同年12月31日，每月
    租金2,000 元，租賃收入計24,000元（計算式：2,000 元×
    12）；立承公司，期間自95年1 月1 日至同年12月31日，每
    月租金2,000 元，租賃收入計24,000元（計算式：2,000 元
    ×12），有房屋租賃契約影本附原處分卷可稽，且為原告所
    不爭，自堪信為真正。從而，本件原告承租人市荃公司95年
    度取得轉租之租賃收入計1,282,800 元，遠高於原告申報之
    租賃收入660,000 元，依上可知，原告申報之租金顯低於通
    常水準甚明。
  (四)本件復經被告實地調查當地鄰近租金情形，95年度租金（標
    的物：臺北市○○區○○○路○ 段512 號5 樓之3 、10樓之
    4 、6 樓之4 及8 樓之2 ）每坪每月743 元、1,311 元、93
    4 元及872 元；平均每坪每月為965 元等情（參見原處分卷
    第5 至9 頁），均較本件被告設算95年度標準租金每坪每月
    738 元為高，顯見95年度當地實際申報租金均高於一般租金
    標準。復參以原告亦自承系爭房屋所屬大樓之9 、10樓，每
    月每坪租金為1,800 元等語（參見本院卷第48、49頁），惟
    系爭房屋之租金卻每月每坪僅255 元，益證原告顯有低報租
    賃所得之情形。從而，被告按首揭法令規定以當地一般租金
    標準調整設算系爭租賃所得，即無不合。
  (五)至原告主張其實際使用系爭房屋之面積僅約80坪，被告不應
    以215 坪加以核課租賃所得、原告無低報租金云云。然查原
    告主張其實際使用系爭房屋僅約80坪一節，經被告予以否認
    ，且原告就此並未舉證以實其說，尚難遽信為真正。復查本
    件系爭房屋原告係出租予市荃公司及日聯公司，且其承租人
    市荃公司，將系爭房屋分別轉租予美商立新世紀公司、立本
    公司及立承公司。美商立新世紀公司使用範圍為臺北市○○
    市○○○路○ 段560 號13樓及13樓之1 ，使用範圍105 坪計
    算；立本公司使用範圍為臺北市○○○路○ 段560 號13樓部
    份；立承公司使用範圍為臺北市○○○路○ 段560 號13樓之
    1 部份，有房屋租賃契約書附原處分卷可按（參見原處分卷
    第26至41頁、54至56頁），顯然並非僅如原告所主張之80坪
    而已，原告上揭主張顯難信為真正。至原告事後於本院審理
    中所提出之照片，係事後所提出，尚難採為本件95年度系爭
    房屋實際使用情形之佐證。況查，原告迄今未辦理區分使用
    登記乙節，為兩造所不爭，故被告以原告出租系爭房屋之21
    5.87坪核課（參見原處分卷第5 頁），並無不合。從而，被
    告依首揭規定，核算租賃收入為1,911,336 元，扣除43﹪費
    用後，核定租賃所得為1, 089,460元（此仍低於如上所述之
    系爭房屋鄰近租金水準，每坪每月租金965 元），調增租賃
    所得713,260 元，經核並無不妥。原告所訴，委無足採。
  (六)綜上所述，原告起訴論旨，均非可採，被告原處分核無違誤
    ，訴願決定予以維持，亦無不合。原告仍執前詞及個人主觀
    之見解，訴請如聲明所示，為無理由，應予駁回。又本件為
    簡易事件，依卷內資料，事證已臻明確，爰不經言詞辯論為
    判決。
  (七)本件事證已臻明確，兩造其餘之主張及陳述，核與本件判決
    結果不生影響，故不逐一論述，亦此敘明。
七、據上論結，本件原告之訴為無理由，依行政訴訟法第233 條
    第1 項、第98條第1 項前段，判決如主文。
中    華    民    國    99    年    8     月    31    日
                    臺北高等行政法院第四庭
                                    法  官  陳秀
上為正本係照原本作成。
本件以訴訟事件所涉及之法律見解具有原則性者為限，始得於本
判決送達後20日內向本院提出上訴狀並表明上訴理由，如已於本
判決宣示後送達前提起上訴者，應於判決送達後20日內補具上訴
理由（均按他造人數附繕本），且經最高行政法院許可後方得上
訴。
中    華    民    國    99    年    8     月    31    日
                                   書記官  楊子鋒

司法院資訊處製作；財團法人民間司法改革基金會備份。
